【裁判字號】    99,消債更,14
【裁判日期】    990325
【裁判案由】    更生事件
【裁判全文】
臺灣臺北地方法院民事裁定            99年度消債更字第14號
聲  請  人
即  債務人    甲○○
上列當事人因消費者債務清理事件聲請更生，本院裁定如下：
    主  文
聲請駁回。
聲請費用由聲請人負擔。
    理  由
一、按債務人對於金融機構因消費借貸、自用住宅借款、信用卡
    或現金卡契約而負債務，在聲請更生或清算前，應提出債權
    人清冊，以書面向最大債權金融機構請求協商債務清償方案
    並表明共同協商之意旨；協商成立者，應以書面做成債務清
    償方案，由當事人簽名、蓋章或按指印，協商不成立時，應
    付與債務人證明書。消費者債務清理條例第151條第1項定有
    明文。又聲請更生或清算不合程式或不備其他要件者，法院
    應以裁定駁回之，但其情形可以補正者，法院應定期間先命
    補正，復為同條例第8條所明定。
二、查本件債務人向本院聲請更生，雖主張：其有不能清償債務
    情事，前已提出債權人清冊，以書面向最大債權金融機構請
    求共同協商債務清償方案，惟協商不成立，且其無擔保或無
    優先權之債務總額未逾新臺幣1, 200萬元，復未經法院裁定
    開始清算程序或宣告破產云云。
三、經查：
（一）債務人確有對於金融機構因消費借貸、自用住宅借款、信
      用卡或現金卡契約而負債務，並曾以書面向最大債權金融
      機構請求共同協商債務清償方案而協商不成立等情，惟經
      本院依職權調閱前案97年度消債更字第192號卷，協商不
      成立乃係肇因於債務人申請文件不符規定致遭債權機構退
      件，此有最大債權金融機構香港商香港上海豐銀行股份
      有限公司民事陳報狀在卷可稽，聲請人雖陳述於第一次協
      商不成立後，曾對香港商香港上海豐銀行股份有限公司
      再次提出協商申請，因清償方案債務人無力負擔而再次協
      商不成立，並提出切結書乙份為證，惟債務人同樣未依法
      定格式提出協商申請書向債權人聲請協商且未提出債權人
      付與之協商不成立通知書，形同未經請求協商，是本件債
      務人聲請更生，並未遵循消費者債務清理條例第151條第1
      項之規定先行債務協商，且上開欠缺又屬無從補正，依上
      說明，自應駁回其更生之聲請。
（二）按本條例所定更生或清算程序採協商前置主義，乃係因債
      務人受法院裁定開始更生或清算程序者，其生活、資格、
      權利等均將受限制，該等程序係債務清理之最後手段，故
      希由債權人與債務人雙方得先合意解決債務，合意不成立
      時，始藉由司法程序清理債務。次按更生之立法目的係為
      使限於經濟上困境之消費者得以清理債務，同時兼顧債權
      人、債務人雙方之利益，而非係債務人於消費、負債後得
      以聲請更生或清算作為免除債務的捷徑，本件債務人既有
      還款之誠意，自應依法先循協商途徑謀求解決債務，而非
      逕以聲請更生，否則即有侵害債權人之債權之嫌且與本條
      例立法意旨不符。
（三）綜上所述，本件聲請人聲請更生，未遵循本條例第151條
      第1項規定，先以書面向債權人請求債務協商，逕依法聲
      請更生，屬聲請更生要件之不備，依首揭意旨，自應駁回
      其更生之聲請，爰裁定如主文。
中    華    民    國    99    年    3     月    25    日
              民事第八庭    法      官  鄭麗燕
上為正本係照原本作成
如不服本裁定，應於裁定送達後10日內，以書狀向本院提出抗告
，並繳納抗告費新臺幣1千元
中    華    民    國    99    年    3     月    25    日
                            書  記  官  林婉瑩

司法院資訊處製作；財團法人民間司法改革基金會備份。
